臺灣台北地方法院民事判決　九十一年訴字第四一六四號
　　原　　　告　合作金庫銀行股份有限公司
　　法定代理人　甲○○
　　訴訟代理人　乙○○
　　被　　　告　丙○○
右當事人間請求返還消費借貸款事件，本院判決如左：
    主　　　文
被告應給付原告新台幣貳佰壹拾肆萬玖仟貳佰玖拾伍元，及自民國九十年十月十二日
起至清償日止，按年息百分之五點八四四計算之利息，暨按上開利率百分之二十計算
之違約金。
訴訟費用由被告負擔。
    事    實
甲、原告方面：
一、聲明：如主文第一項所示。
二、陳述：
(一)訴外人郭勝國於民國（下同）八十四年八月一日邀同被告丙○○為連帶保證人向
    原告借款新台幣（下同）三百五十萬元，約定九十九年八月一日清償，利息目前
    按年息百分之五點八四四計算，上開利率隨原告基本放款利率變動時調整。倘逾
    期償還時，其逾期在六個月以內者，按前開利率百分之十，逾期超過六個月者，
    按前開利率百分之二十計付違約金，並約定任何一宗債務不依約清償本金或利息
    者，債務視為全部到期。
(二)詎訴外人郭勝國繳交利息至八十八年七月三十一日止，餘欠本息迄未清償。雖經
    原告聲請拍賣郭勝國之抵押物，原告僅獲分配款二百一十二萬三千七百二十四元
    ，除沖抵執行費用三萬二千八百八十一元，及至九十年十月十一日止之違約金十
    萬零七千一百九十八元、利息六十三萬二千九百四十元、本金一百三十五萬零七
    百零五元外，餘欠本息、違約金均未清償，故被告依連帶保證之法律關係自應就
    不足受償本金二百一十四萬九千二百九十五元負給付責任，並給付自九十年十月
    十二日起至清償日止之利息及違約金。
(三)又被告雖否認八十四年八月一日借據（以下簡稱本件系爭借據）連帶保證人欄上
    蓋印之真正，惟本件系爭借據上之印文與另件被告承認其簽名、蓋印真正之七十
    九年十月二十四日借據上之印文係屬相同，依據本件系爭借據其他約定事項第十
    條之約定，縱使被告未親自前往辦理保證事宜，亦有授權他人代為辦理之意思。
三、證據：提出本件系爭借據影本一件、七十九年十月二十四日借據影本一件、分配
    表影本一份為證。
乙、被告方面：
一、聲明：駁回原告之訴。
二、陳述：
    被告雖於七十九年十月二十四日之借據對保欄簽名、蓋印，惟該借據係被告剛結
    婚時申請貸款買房子所簽立，除該件借款以外，事後的借款被告均不知情，本件
    系爭借據上之印文係訴外人郭勝國所盜用而蓋印。況蓋用本件系爭借據之印章僅
    係普通之印章，原告以一個專業貸放機構之立場，每次對保自應通知被告本人到
    場，原告有義務查明是否為被告本人簽名、蓋印。
    理　　　由
甲、程序方面：
    本件依兩造簽訂之借據第十二條之規定，合意以臺灣臺北地方法院為第一審管轄
    法院，則本院自有管轄權，合先敘明。
乙、得心證之理由：
一、原告主張：訴外人郭勝國於八十四年八月一日邀同被告丙○○為連帶保證人向原
    告借款三百五十萬元，清償期為九十九年八月一日，利息為百分之五點八四四，
    逾期清償時並應給付如借據所載計算方式之違約金，詎郭勝國迄今仍積欠本金二
    百一十四萬九千二百九十五元，爰依連帶保證之法律關係訴請被告給付如主文所
    示之本金、利息及違約金，又本件系爭借據上被告之印文與另件被告承認其蓋印
    真正之七十九年十月二十四日借據上之印文係屬相同，依據本件系爭借據其他約
    定事項第十條之約定，縱使被告未親自前往辦理保證事宜，亦有授權他人代為辦
    理之意思，被告自應負保證之責等語。被告則以：除七十九年十月二十四日之借
    據對保欄為伊所簽名、蓋印外，其餘借款伊皆不知情，本件系爭借據上之印文係
    訴外人郭勝國未經被告之同意而盜用被告之印章所蓋印，原告於本件系爭借據對
    保時，應通知被告本人到場，查明是否為本人簽名、蓋印等語，資為抗辯。
二、按契約書內之印章為真正時，印章名義人應對該契約書負責，縱該契約書由他人
    代為立據，除有確切反證外，仍應推定由印章名義人授權而為，最高法院三十七
    年上字第八八一六號判例可資參照。且依民事訴訟法第二百七十七條規定，當事
    人主張有利於己之事實，就其事實有舉證之責任，又私人之印章，由自己使用或
    由有權使用之人蓋用為常態，被無權使用之人盜用為變態，故主張變態事實之當
    事人，自應就此印章被盜用之事實負舉證，此亦有最高法院八十六年度台上字第
    七一七號判決、八十七年度台上字第二九四號判決可資佐參。經查，本件原告主
    張之前揭事實，業據其提出本件系爭借據影本一件、七十九年十月二十四日借據
    影本一件、分配表影本一份為證。被告雖以前詞置辯，惟本院以肉眼比對本件系
    爭借據上被告名義之印文與被告承認真正之另件七十九年十月二十四日借據上之
    被告名義印文，兩者並無不同，是本件系爭借據上被告名義之印文係屬真正一節
    ，應堪認定，從而被告自應就其印章遭他人盜用之變態事實負舉證責任。然被告
    就其前開所主張之事實，並未舉證以實其說，揆諸首開最高法院判例意旨，被告
    仍應就蓋有其名義印文之本件系爭借據負責。至被告雖又抗辯：原告於本件系爭
    借據簽立時，應有通知連帶保證人本人之義務云云，惟被告並未舉證證明兩造曾
    約定原告有此義務，而法律亦無明文原告有此義務，是被告前揭抗辯亦非可採。
三、按借用人應於約定期限內，返還與借用物種類、品質、數量相同之物，民法第四
    百七十八條前段定有明文。又保證債務之所謂連帶，係指保證人與主債務人負同
    一債務，對於債權人各負全部給付之責任者而言，此觀之民法第二百七十二條第
    一項規定連帶債務文義甚明，亦有最高法院四十五年度台上字第一四二六號判例
    可資參照。本件系爭借據之連帶保證人欄及對保欄內被告名義之印文既屬真正業
    如前述，被告又未能舉證證明該印文係他人盜用其印章所為，從而，參之前揭條
    文及判例之說明，原告依連帶保證之法律關係，請求被告給付二百一十四萬九千
    二百九十五元及如主文所示之利息、違約金，為有理由，應予准許。
丙、結論：
    本件原告之訴為有理由，依民事訴訟法第七十八條，判決如主文。
中　　　華　　　民　　　國　　九十一　　年　　  十一　　月　　二十一　　日
　　　　　　　　　　　　　　　　　　　民事第六庭　法　　　官　黃蓓蓓
右為正本係照原本作成
如對本判決上訴，須於判決送達後廿日內向本院提出上訴狀
中　　　華　　　民　　　國　　九十一　　年　　 十一　　 月　　二十二　　日
　　　　　　　　　　　　　　　　　　　　　　　　　法院書記官　柯金珠
